【裁判字號】    92,重訴,237
【裁判日期】    920430
【裁判案由】    清償債務
【裁判全文】
臺灣臺中地方法院民事判決  九十二年度重訴字第二三七號
    原      告    台灣銀行
    法定代理人    甲○○
    訴訟代理人    庚○○
    複  代理人    己○○
    被      告    丙○○○
                  乙○○
                  丁○○
    訴訟代理人    戊○○
右當事人間請求給付借款事件，本院判決如左：
    主      文
被告應連帶給付原告新臺幣陸佰捌拾壹萬肆仟伍佰伍拾玖元，及自民國九十年七月十
一日起至清償日止，按年息百分之九點零五計算之利息，並自民國九十年八月十二日
起至民國九十一年二月十一日止，按上開利率百分之十，自民國九十一年二月十二日
起至清償日止，按上開利率百分之二十計算之違約金。
訴訟費用由被告連帶負擔。
    事      實
甲、原告方面：
  一、聲明：如主文所示。
  二、陳述略稱：
    (一)被告等之被繼承人林孝湘前曾於民國八十年八月三十一日向原告借用新臺幣（
      下同）七百二十萬元，約定按月清償本息，約定利息按年息百分之十一計付，
      並依原告銀行基本放款利率調整之，且約定債務人林孝湘若有任何一期未依約
      清償，全部債務即視為到期，除仍須支付利息外，尚須支付逾期清償在六個月
      以內者，按上開利率百分之十，超過六個月者，按上開利率百分之二十計付之
      違約金，清償期為一百年八月三十一日。詎本件債務之本息僅繳納至八十六年
      五月三十日止，斯時利率並已調降為年息百分九點零五，經原告銀行聲請執行
      拍賣本件借款之擔保抵押品後，迄今尚有如聲明所示之本金、利息及違約金未
      獲清償。債務人林孝湘於八十三年八月二十三日即已病故，而被告等三人既為
      債務人林孝湘之繼承人，並已依法繼承全部遺產，依民法第一千一百五十三條
      之規定，自應連帶清償本件債務，爰依消費借貸及繼承法律關係，提起本件訴
      訟。
    (二)對被告抗辯所為之陳述：拍賣擔保抵押品之部分是對抵押物所有權人為之，但
      在拍賣抵押物裁定強制執行之前，原告有聲請對被告等三人核發支付命令，當
      時被告即有異議，且原告先前也有拜訪過被告商討本件還款事宜，故被告當時
      應已知情。
  三、證據：提出擔保放款借據、強制執行金額計算書分配表、繼承系統表、中院嘉
      民科字第六五一二七號函各乙紙、戶籍謄本三份（以上均為影本）等為證。
乙、被告方面：
  一、聲明：原告之訴駁回。
  二、陳述略稱：法院拍賣本件借款之擔保抵押品時，被繼承人林孝湘之繼承人均未
      接獲通知，故被告三人均不知道這件事，被繼承人林孝湘生前並未交代這筆借
      款應如何處理。
    理      由
一、經查，債務人林孝湘迄今尚欠原告銀行如聲明所示之借款本金、利息及違約金等
    債務未為清償，而債務人林孝湘業於八十三年八月二十三日即已病故，而被告等
    三人為債務人林孝湘之繼承人，且無限定繼承或拋棄繼承，應已依法繼承林孝湘
    全部遺產等情，業據原告提出與所述相符之擔保放款借據、強制執行金額計算書
    分配表、繼承系統表、中院嘉民科字第六五一二七號函各乙紙、戶籍謄本三份等
    為證，應堪信為真實。被告雖以：法院拍賣本件借款之擔保抵押品時，被繼承人
    林孝湘之繼承人均未接獲通知，故被告三人均不知道這件事，被繼承人林孝湘生
    前並未交代這筆借款應如何處理等語置辯，卻為原告所否認，按繼承人對於被繼
    承人之債務，負連帶責任，民法第一千一百五十三條第一項定有明文，故縱令被
    告事前果不知情，仍不影響債務人林孝湘本件借款債務之成立，以及被告三人基
    於繼承法律關係所應負之連帶清償法律責任，故被告所辯，尚不足採。
二、綜上所述，原告依消費借貸及繼承法律關係請求被告應連帶給付六百八十一萬四
    千五百五十九元，及自九十年七月十一日起至清償日止，按年息百分之九點零五
    計算之利息，並自九十年八月十二日起至九十一年二月十一日止，按上開利率百
    分之十，自九十一年二月十二日起至清償日止，按上開利率百分之二十計算之違
    約金，為有理由，應予准許。
三、據上論結：本件原告之訴為有理由，依民事訴訟法第八十五條第二項，判決如主
    文。
中      華      民      國    九十二    年      四      月     三十     日
                                  臺灣臺中地方法院民事第三庭
~B審判長法  官  張瑞蘭
~B      法  官  王金洲
~B      法  官  廖慧如
右為正本係照原本作成
如對本判決上訴，須於判決送達後廿日內向本院提出上訴狀
中      華      民      國    九十二    年      四      月      三十    日
~B 法院書記官


司法院資訊處製作；財團法人民間司法改革基金會備份。
